【裁判字號】    97,簡上,462
【裁判日期】    970826
【裁判案由】    詐欺
【裁判全文】
臺灣桃園地方法院刑事判決             97年度簡上字第462號
上  訴  人
即  被  告  乙○○
                      弄24號.
上列上訴人即被告因詐欺案件，不服中華民國97年5 月8 日本院
97年度桃簡字第210 號第一審判決（聲請簡易處刑案號：臺灣桃
園地方法院檢察署96年度偵字第28537 號、臺灣臺北地方法院檢
察署96年度偵字第25028 號、97年度偵字第68號、97年度偵字第
4149號），提起上訴，檢察官並移送併案審理（臺灣臺中地方法
院97年度偵字第13915 號），本院管轄之第二審合議庭判決如下
：
    主  文
原判決撤銷。
乙○○幫助意圖為自己不法之所有，以詐術使人將本人之物交付
，處有期徒刑肆月，如易科罰金以新台幣壹仟元折算壹日。緩刑
貳年。
    事  實
一、乙○○能預見將自己帳戶存摺、提款卡、密碼交付予不詳身
    分之人使用，足供他人作為不法詐欺獲取財物之匯款工具，
    竟仍基於幫助他人詐欺取財之未必故意，於民國96年8 月23
    日，在基隆市中華電信股份有限公司前，將其所開立之兆豐
    國際商業銀行忠孝分行（下稱兆豐銀行）00000000 000帳號
    之存摺、金融卡、密碼，以新台幣（下同）6,000 元之代價
    ，提供予某真實姓名年籍不詳之陳姓成年男子，供作該人及
    所屬詐欺集團使用。該詐欺集團在取得乙○○上開帳戶存簿
    、金融卡及卡片密碼後，即意圖為該集團不法之所有，基於
    詐欺取財之犯意聯絡，於附表各欄所示之時間，以附表所示
    之詐術，使己○○等人陷於錯誤，分別於附表所示匯款時間
    ，將附表所示金錢匯入乙○○上開帳戶內後，旋即遭該詐欺
    集團在自動櫃員機以金融卡跨行提款方式，將己○○等人匯
    入上開帳戶內之上開金額全數提領殆盡。嗣經己○○等人發
    覺受騙報警後，經警循線查獲，始查知上情。
二、案經桃園縣政府警察局大園分局報請臺灣桃園地方法院檢察
    官偵查後聲請簡易判決處刑暨臺灣臺北地方法院檢察署檢察
    官、臺灣臺中地方法院檢察署檢察官移送併辦。
    理  由
壹、程式部分
    按傳聞法則之重要理論依據，在於傳聞證據未經當事人之反
    對詰問予以核實，乃予排斥，惟若當事人已放棄對原供述人
    之反對詰問權，於法院審判時表明同意該等傳聞證據可作為
    證據，基於證據資料愈豐富，愈有助於真實發現之理念，並
    貫徹刑事訴訟法修法加重當事人進行主義之精神，確認當事
    人對於證據能力有處分權之制度，傳聞證據經當事人同意作
    為證據，法院認為適當者，亦得為證據。另當事人於調查證
    據時，對於傳聞證據表示「沒有意見」，而未於言詞辯論終
    結前聲明異議 (Without Objection)，應視為已有將該等傳
    聞證據採為證據之同意，此刑事訴訟法第159 條之5 定有明
    文。本案被告於本院準備程式中已表示對卷內人證、書證之
    證據能力無意見，本院審理時，被告對於被告以外之人於審
    判外之陳述之證據能力並未表示意見，迄本院辯論終結前，
    亦未爭執本案證據之證據能力，依刑事訴訟法第159 條之5
    第2項 之規定，應視為被告已同意本案相關之傳聞證據均可
    作為證據，本院斟酌本案卷內之證據並非非法取得，亦無證
    明力明顯過低之情形，且經本院於審判期日依法進行證據之
    調查、辯論，被告於訴訟上之程式權，已受保障，前揭各該
    證據，均得採為證據，先予敘明。
貳、實體部分
一、訊據被告乙○○坦承犯行不諱，核與證人即被害人甲○○、
    己○○、戊○、丁○○、丙○○證述情節相符，並有被告兆
    豐銀行之客戶歷史檔交易明細查詢表、被害人己○○之兆豐
    國際商業銀行存款憑條及被害人甲○○、戊○、丁○○、丙○○之自動櫃員機交易明細表各1 只、購物網頁資料在卷可
    稽（見臺灣桃園地方法院檢察署96年度偵字第28537 號卷第
    12頁至第20頁、第22頁至第25頁、臺灣臺北地方法院檢察署
    96年度偵字第25028 號卷第18頁、97年度偵字第68號卷第21
    頁至第26頁、臺南縣警察局新化分局偵查卷第6 頁、臺中縣
    警察局清水分局偵查卷第12頁），足認被告自白與事實相符
    。是本案事證明確，被告犯行堪以認定，應依法論科。
二、查被告乙○○將其個人帳戶提供予本案之詐欺集團使用，並
    非直接參與該集團詐騙被害人之犯行，且被告對上揭犯罪，
    亦無為自己犯罪之意，其所為應僅止於對該集團之犯罪，提
    供構成要件以外之助力，係幫助犯。核被告乙○○所為，係
    犯刑法第30條第1 項前段、第339 條第1 項之幫助詐欺取財
    罪。被告將其上開帳戶之存摺、金融卡及密碼交給該詐欺集
    團，使被害人己○○、戊○、甲○○、丁○○、丙○○先後
    受該詐欺集團所騙，將款項匯入被告上開帳戶，係以1 個提
    供帳戶之幫助行為，幫助該詐欺集團為數個犯罪行為，為想
    像競合犯，應依刑法第55條規定從一重處斷。聲請簡易判決
    處刑意旨僅敘及被告將其帳戶提供給該詐欺集團使用後，該
    詐欺集團成員以之詐騙丙○○之犯行，而未敘及該詐欺集團
    成員持被告帳戶詐騙被害人己○○、戊○、甲○○、丁○○
    之事實，惟此部份移送併辦之犯罪事實與已聲請簡易判決處
    刑之事實間，具有想像競合犯裁判上一罪之關係，本院自應
    併予審酌。又被告以幫助他人犯罪之意思而參與犯罪構成要
    件以外之行為，為詐欺取財罪之幫助犯，爰依刑法第30條第
    2 項規定按正犯之刑減輕之。原審據以論罪科刑，固非無見
    ，惟未及審究併案之該詐欺集團成員在取得被告提供之人頭
    帳戶後，以之詐騙被害人甲○○之事實，則有未洽。上訴人
    即被告徒以量行過重指摘原判決不當，雖無理由，然原判決
    既有前開瑕疵，仍屬無可維持，自應由本院予以撤銷改判惟
    查。爰審酌現今詐欺集團猖獗，一般民眾受此類不法集團詐
    騙、騷擾，甚至因此損失財物者，不勝枚舉，而被告隨意將
    自己之帳戶存摺、金融卡提供予詐欺集團使用，不僅使偵查
    機關無法透過帳戶追查提款人，益增破案困難，且往往間接
    造成被害人之金錢損失，適所以助長此類歪風，不宜輕縱，
    其犯罪之動機、目的及犯後坦承態度、並已賠償4 名被害人
    之損失等一切情狀，量處如主文第2 項所示之刑，並諭知易
    科罰金之折算標準，以示懲儆。末查，被告未曾受有期徒刑
    以上刑之宣告，有臺灣高等法院被告前案紀錄表1 份在卷可
    查，其因一時短於思慮，致觸犯刑章，經此偵審程序，當知
    所警惕，信無再犯之虞，且除就無法連絡之被害人戊○外，
    被告均已與其他4 名被害人達成和解及賠償之，本院認所宣
    告之刑以暫不執行為適當，爰併予宣告緩刑2 年，以啟自新
    。另被告交付某姓名年籍不詳之成年男子之上開存摺、金融
    卡、密碼，雖係供犯罪所用，惟因已交付予他人使用，且依
    卷存資料亦無從證明被告尚有保有所有權之意思，堪認已非
    屬被告所有，是該等物品不予宣告沒收，併予敘明。
據上論斷，應依刑事訴訟法第455 條之1 第1 項、第3 項、第36
9 條第1 項前段、第364 條、第299 條第1 項前段，刑法第30條
第1 項前段、第2 項、第339 條第1 項、第55條、第41條第1 項
前段，第74條第1 項第1 款、刑法施行法第1 條之1 第1 項、第
2 項前段，判決如主文。
本案經檢察官林安紜到庭執行職務
中    華    民    國    97    年    8     月    26    日
                  刑事第一庭  審判長法  官  曾淑華
                                    法  官  鄭吉雄
                                    法  官  朱美璘
以上正本證明與原本無異
不得上訴
                                    書記官  谷貞豫
中    華    民    國    97    年    8     月    26    日
附錄本案論罪科刑法條：
中華民國刑法第339 條：
意圖為自己或第三人不法之所有，以詐術使人將本人或第三人之
物交付者，處五年以下有期徒刑、拘役或科或併科一千元以下罰
金。
以前項方法得財產上不法之利益或使第三人得之者，亦同。
前二項之未遂犯罰之。
附表：
┌─┬────┬───┬─────────────┬────────┬────┐
│編│詐騙時間│被害人│    詐騙手法              │匯款時間        │匯款金額│
│號│(年月日)│      │                          │(年月日/時分秒) │(新臺幣)│
├─┼────┼───┼─────────────┼────────┼────┤
│1 │96.8.30 │己○○│由姓名、年籍不詳自稱「陳先│96年9月4日      │680元   │
│  │        │      │生」之成年男子等所組之詐騙│14時53分        │        │
│  │        │      │集團，於雅虎奇摩拍賣購物網│                │        │
│  │        │      │站刊登拍賣韓劇「我叫金三順│                │        │
│  │        │      │」DVD 之訊息，致使被害人上│                │        │
│  │        │      │網瀏覽該網頁時陷於錯誤而上│                │        │
│  │        │      │網標購得上開物品，並依其指│                │        │
│  │        │      │示匯款至乙○○之帳戶內。  │                │        │
├─┼────┼───┼─────────────┼────────┼────┤
│2 │96.9.1  │戊○  │由姓名、年籍不詳自稱「陳先│96年9 月3 日    │1,700元 │
│  │        │      │生」之成年男子等所組之詐騙│11時17分        │        │
│  │        │      │集團，於雅虎奇摩拍賣購物網│                │        │
│  │        │      │站刊登拍賣電腦顯示卡之訊息│                │        │
│  │        │      │，致使被害人上網瀏覽該網頁│                │        │
│  │        │      │時陷於錯誤而上網標購得上開│                │        │
│  │        │      │物品，並依其指示匯款至吳淑│                │        │
│  │        │      │瑜之帳戶內。              │                │        │
├─┼────┼───┼─────────────┼────────┼────┤
│3 │96.9.2  │甲○○│由姓名、年籍不詳自稱「陳先│96年9 月2 日    │2,242元 │
│  │        │      │生」之成年男子等所組之詐騙│20時54分        │        │
│  │        │      │集團，於雅虎奇摩拍賣購物網│                │        │
│  │        │      │站刊登拍賣茶壺之訊息，致使│                │        │
│  │        │      │被害人上網瀏覽該網頁時陷於│                │        │
│  │        │      │錯誤，而上網標購得上開物品│                │        │
│  │        │      │，並依其指示匯款至乙○○之│                │        │
│  │        │      │帳戶內。                  │                │        │
├─┼────┼───┼─────────────┼────────┼────┤
│4 │96.9.2  │丁○○│由姓名、年籍不詳自稱「陳先│96年9月3日      │980元   │
│  │        │      │生」之成年男子等所組之詐騙│11時9分         │        │
│  │        │      │集團，於雅虎奇摩拍賣購物網│                │        │
│  │        │      │站刊登拍賣「電視劇」DVD 之│                │        │
│  │        │      │訊息，致使被害人上網瀏覽該│                │        │
│  │        │      │網頁時陷於錯誤而上網標購得│                │        │
│  │        │      │上開物品，並依其指示匯款至│                │        │
│  │        │      │乙○○之帳戶內。          │                │        │
├─┼────┼───┼─────────────┼────────┼────┤
│5 │96.9.2  │丙○○│由姓名、年籍不詳自稱「陳先│96年9月3日      │4,500元 │
│  │        │      │生」之成年男子等所組之詐騙│19時08分        │        │
│  │        │      │集團，於雅虎奇摩拍賣購物網│                │        │
│  │        │      │站刊登拍賣韓劇「來去海邊」│                │        │
│  │        │      │DVD 之訊息，致使被害人上網│                │        │
│  │        │      │瀏覽該網頁時陷於錯誤而上網│                │        │
│  │        │      │標購得上開物品，並依其指示│                │        │
│  │        │      │匯款至乙○○之帳戶內。    │                │        │
└─┴────┴───┴─────────────┴────────┴────┘


司法院資訊處製作；財團法人民間司法改革基金會備份。
